臺灣高等法院高雄分院刑事裁定　　　　　　　　　　九十一年度聲再字第一八八號
　　再審聲請人
　　即受判決人　乙○○○
　　　　　　　　甲○○
右列聲請人因誹謗案件，對於本院九十一年度上易字第一二五０號中華民國九十一年
十一月十二日確定判決（臺灣高雄地方法院九十年度自字第四九號），聲請再審，本
院裁定如左：
    主  文
再審之聲請駁回。
    理  由
一、聲請意旨略稱：自訴人梁明財所訴聲請人乙○○○、甲○○於九十一年十一月間
    在高雄市○○區○○段五七０號土地周圍電桿及道路旁無極玉清宮看版張貼內容
    為「倍感光榮─本人不偷不搶，也無背地裡幹些見不得人的勾當，只因在自己的
    土地上蓋間寒舍與神佛共修持，耐（奈）何被地方上無所事事，無正當職業專門
    吃人吸血的梁□明到處檢舉說：路是他的，要來此處立足，全要與他配合，全聽
    他的，不然就哼... 走著瞧。如今本人一路已走四年多了，與梁□明也不認識，
    也無冤無仇，他卻三番二次的四處檢舉及來敝處囉哩囉嗦，就因起初未給甜頭吃
    ，才會如此勞碌，如今你天天來此，貼此公告，感謝你的宣傳，真給你讚嘆！這
    樣你就好過嗎？欺負孤兒寡母你得到什麼... 」、「古人云：舖橋造路，積善蔭
    德，都已唯恐不及了，竟然有人四處檢舉要拆廟損德，況且也無任何恩怨，無辜
    也... 悲哉也」、「吃人吸血的Ⅹ財明」、「吃人吸血的梁Ⅹ明」、「吃人吸血
    的梁財Ⅹ」之海報共八張，然經原審訊問自訴人是否親眼見到聲請人二人張貼大
    字報時，答稱其未親眼看見，則系爭海報究為何人張貼已屬不明。而聲請人甲○
    ○亦舉證其於九十年十一月五、六、七日至台南縣後壁鄉九天宮幫忙法會，有證
    人林武松及照片可參；另聲請人乙○○○亦證渠等於九十年十月底至證人柯招琴
    家中居住，至同年十一月中旬返家，聲請人等均有不在場證明，足證系爭海報並
    非聲請人兩人張貼。詎原審法院竟刻意忽視自訴人指訴之犯罪時間九十年十一月
    六日，並棄聲請人兩人有利之證據不顧，且無實證率於判決書中認定犯罪時間為
    九十年十月，復認聲請人二人成立誹謗犯行，是原判決之認定顯與證據不符，足
    生影響於判決，本案有刑事訴訟法第四百二十條第一項第六款之再審事由，爰依
    刑事訴訟法第四百三十五條規定請求為開始再審之裁定云云。
二、按有罪之判決確定後，因發現確實之新證據，足認受有罪判決之人應受無罪、免
    訴、免刑或輕於原判決所認罪名之判決之情形，為受判決人之利益，得聲請再審
    ，刑事訴訟法第四百二十條第一項第六款定有明文。又所謂發見確實之新證據，
    係指該證據於判決確定之前已經存在，為法院及當事人所不知，而於判決確定後
    始經發現者而言；且其固非以絕對不須經過調查程序為條件，但從證據之本身形
    式上觀察，必須可認為確實足以動搖原確定判決者，始足當之，倘第二審判決前
    已提出之證據，如第二審法院依調查之結果，本於論理法則、經驗法則，取捨證
    據後，認定事實者，則不包括之。經查，原確定判決認自訴人指訴聲請人成立誹
    謗犯行係以自訴人於八十七年起即一再檢舉聲請人乙○○○竊佔土地，聲請人乙
    ○○○經高雄市政府建設局函送臺灣高雄地方法院檢察署檢察官偵查起訴，由臺
    灣高雄地方法院判處有期徒刑八月，聲請人乙○○○提起上訴，自訴人於上訴審
    即本院八十九年上訴字第一五三九號案件履勘現場時，證稱聲請人乙○○○確有
    竊佔情事乙情，可知聲請人等與自訴人間嫌隙甚深，顯有張貼前揭海報之動機。
    又海報上所載文字，係指摘自訴人先以違建為由要脅聲請人等，不料未能如願，
    遂四處檢舉以報復聲請人乙○○○及其女甲○○，欺負聲請人二位孤兒寡母之事
    ，核與聲請人等於調查時一再指責自訴人之內容意旨、用語習慣及敘述語氣相符
    。再海報之內容涉及聲請人乙○○○、甲○○與自訴人間之私人恩怨及聲請人二
    人定居於該地之細節，衡情應非聲請人等以外之第三人所能知悉；況海報上方尚
    張貼聲請人乙○○○因竊佔土地遭本院判處有期徒刑八月之刑事判決書，若非該
    刑事案件之當事人，實無法知悉該案件之存在及訴訟程度；佐以八張海報均張貼
    在上開無極玉清宮外道路旁之招牌及電線桿上，該地地處偏僻，附近除聲請人二
    人居住之玉清宮外，並無其他住家，而自訴人於九十年十一月七日攜帶相機前往
    拍攝海報時，聲請人甲○○見狀還上前與自訴人爭論乙情，業經自訴人指訴明確
    ，並有現場照片三幀存於本院上開卷內可考。再觀諸本件聲請人乙○○○、甲○
    ○共同張貼之海報內容，係指摘自訴人以檢舉竊佔為由，要脅、欺負聲請人二人
    孤兒寡母，其內容客觀上足以對自訴人之名譽造成損害，且該事項與公益無關，
    聲請人等將上開海報張貼於公眾得任意往來之道路旁，使不特定多數人得以共見
    共聞，顯有散布於眾，毀損自訴人名譽之意圖甚明，顯見原確定判決對於聲請人
    前開所指各節，業以明確論斷，且對相關事證，本於論理法則、經驗法則，以調
    查與事實是否相符後，詳述取捨之理由。而聲請人據以聲請再審所提出之自訴狀
    影本、臺灣高雄地方法院九十一年二月二十日審判筆錄、九十一年三月十二日追
    加起訴狀、臺灣高雄地方法院附帶民事起訴狀、臺灣高等法院高雄分院九十一年
    九月二十六日審判筆錄、臺灣高等法院高雄分院九十一年七月八日訊問筆錄、臺
    灣高雄地方法院九十一年度自字第四九號刑事判決、臺灣高等法院高雄分院九十
    一年度上易字第一二五０號刑事判決等物，於判決確定前業已存在，並經原判決
    本於經驗法則、論理法則取捨後認定事實，非屬法院及當事人所不知之證據，是
    聲請人聲請再審所提之書狀非屬刑事訴訟法第四百二十條第一項第六款所之新證
    據，聲請人據之聲請再審，應認為無再審之理由。
三、綜上所述，聲請人所舉上開聲請再審之理由，核與刑事訴訟法第四百二十條第一
    項第六款所列再審之要件不符，本件聲請人聲請再審，為無理由，應予駁回。
四、依刑事訴訟法第四百三十四條第一項，裁定如主文。
中    華    民    國      九十一      年      十二      月     三十   日
                              臺灣高等法院高雄分院刑事第一庭
                                  審判長法官  曾永宗
                                        法官  郭玫利
                                        法官  邱永貴
右正本證明與原本無異。
不得抗告。
                                  法院書記官  梁雅華
中    華    民    國      九十一      年      十二      月     三十   日
